臺灣板橋地方法院小額民事判決　　　　　　100年度小字第1號
原　　　告　陳麗娟
訴訟代理人　陳建名
被　　　告　林許維屏
上列當事人間請求返還停車位等事件，經本院於民國100年1月4
日言詞辯論終結，判決如下：
    主      文
被告應給付原告新臺幣壹萬零貳佰元。
原告其餘之訴駁回。
訴訟費用由被告負擔百分之二十，餘由原告負擔。
本判決第一項得假執行。但被告如以新臺幣壹萬零貳佰元為原告
預供擔保，得免為假執行。
    事實及理由
一、程序方面：
    本件原告起訴原係請求被告應將坐落於門牌號碼新北市○○
    區○○路1段52之2號仙境傳說社區（下稱社區）之B1-404號
    停車位（下稱系爭車位）全部遷讓返還原告，並給付自民國
    97年8 月19日起至遷讓系爭車位之日止按月給付原告新臺幣
    （下同）6 萬元。惟於本件訴訟進行中屢經變更聲明，嗣於
    100 年1月4日言詞辯論期日將上開聲明減縮為被告應給付原
    告6萬元，復經被告同意，核與民事訴訟法第255條第1項第1
    、2、3、7 款規定相符，自應予以准許。惟本件係關於請求
    給付金錢之訴訟，減縮後聲明之標的金額在10萬元以下，依
    民事訴訟法第436 條之8第1項前段規定自應適用小額訴訟程
    序，業經本件於上開期日當庭對兩造諭知在案，合先敘明。
二、原告主張：緣被告曾於95年8 月20日向原告之弟即本件原告
    訴訟代理人承租原告所有之系爭車位，約定出租1 年，期滿
    後續租1 年，即自95年8月20日起至97年8月19日止，每月租
    金3千元（下稱前租約）。被告於前租約期限97年8月19日屆
    滿後，以搬家不需再使用系爭車位為由，未再續約，惟被告
    已無法合法權源使用系爭車位，仍不定期加以停放使用，直
    至99年4 月間後始未再使用系爭車位，增加原告出租系爭車
    位之困難，原告就系爭車位所有權受有侵害，是被告自前租
    約期限屆滿至99年4 月間止，無權占用系爭車位達1年8月，
    可能獲得相當於租金之利益為社會通常之觀念，為此原告自
    得依侵權行為、不當得利之法律關係，請求被告應賠償原告
    損害6萬元。並聲明：被告應給付原告6萬元。
三、被告則以：車號9898- QD號自用小客車（下稱被告汽車）確
    為其所有，系爭車位於其與原告訴訟代理人前租約屆期後，
    有許多人停車，而其固曾將被告汽車停放在系爭車位使用，
    惟停放時間、次數即如原告本件所提相片及光碟所示，即至
    多僅自99年1 月28日起停放至99年4月8日止，其並非每日停
    放，其曾告知原告訴訟代理人如拍攝到被告汽車停放在系爭
    車位時以按次200 元計算停車費，原告訴訟代理人亦表同意
    ，詎原告起訴請求其給付達相當於1年8月份之租金6 萬元，
    其自不能同意；其僅能同意原告拍攝相片、光碟所示被告汽
    車停放系爭車位之天數計算停車費等情為辯。並聲明：（一
    ）原告之訴駁回。（二）如受不利判決，願供擔保請准免為
    假執行。
四、原告主張其係系爭車位之所有權人，被告自前租約期限屆滿
    後即未再續租，惟被告已無法合法權源使用系爭車位，仍不
    定期加以停放使用，直至99年4 月間後始未再使用系爭車位
    等情，業據其提出建物登記謄本、前租約、相片等件為證（
    補字卷第26頁、調字卷第8 至13頁），被告就系爭車位為原
    告所有，且被告於前租約期限屆滿後，並不具有合法權源，
    仍曾以被告汽車停放方式占用系爭車位之事實不為爭執，惟
    以：其並非自前租約期限屆滿後即占用系爭車位，且停放時
    間、次數即如原告本件所提相片及光碟所示，即至多僅自99
    年1 月28日起停放至99年4月8日止，並非每日停放，其曾告
    知原告訴訟代理人如拍攝被告汽車停放在系爭車位時以按次
    200 元計算停車位，原告訴訟代理人亦表同意等情為辯。茲
    以：
（一）原告雖主張被告自前租約期限屆滿後至99年4 月間無權占
      有系爭車位，期間達1年8月等情，惟為被告所否認，並以
      上開情詞置辯。經核原告所提之相片、光碟暨記錄，至多
      僅能證明被告自99年1 月28日至99年4月8日上午10時22分
      止，曾數度以停放被告汽車之方式占用系爭車位，而被告
      就原告上開所提之相片、光碟暨記錄之真正不為爭執，是
      原告之舉證僅能證明被告於上開期間停放占用系爭車位，
      則其主張被告自前租約期限屆滿後之97年8月20日至99年1
      月27日期間曾停放被告汽車占用系爭車位，亦係構成無權
      占有等情，自乏依據，而無可採。
（二）按經證明前後兩時為占有者，推定前後兩時之間，繼續占
      有。民法第944條第2項定有明文。被告雖以：其固曾自99
      年1 月28日至99年4月8日上午10時22分止，數度將被告汽
      車停放系爭車位，惟其並非全日停放，且其曾向表示如原
      告訴訟代理人能證明何時停放，其願按次計付200 元之停
      車費等情為辯，惟為原告所否認。經查，依原告所提之相
      片、光碟暨記錄以觀，被告確實自99年1月28日至99年4月
      8 日上午10時22分止，多次將被告汽車停放系爭車位，且
      其停放次數非少、時間亦非短（此可由被告所不爭執之光
      碟記錄中，其於99年4月1日至99年4月8日間多次停放，每
      次停放時間最短為7 小時餘，長者均已達到10餘小時以上
      ），足堪認定自99年1 月28日至99年4月8日上午10時22分
      止，被告主觀上以類所有人或占有人之地位，無權占用系
      爭車位，揆諸前揭規定，自應推定被告自99年1 月28日至
      99年4月8日之期間內繼續占有系爭車位。雖被告以其曾向
      原告訴訟代理人表示願以每次停放200 元計付停車費，並
      曾獲原告訴訟訴訟代理人同意等情為辯，惟原告訴訟代理
      人固係前租約之出租人，惟自前租約租賃期限屆滿終止後
      ，原告訴訟代理人即與被告並無任何契約關係；尤有甚者
      ，本件係原告以其係系爭車位所有人之地位所提起，而非
      原告訴訟代理人以前租約出租人之地位而提起，縱謂原告
      訴訟代理人曾為同意，惟其究係以何種身分同意，又如何
      得拘束系爭車位所有人之原告本人，均未見被告為何舉證
      ，是被告抗辯應依停放次數按次計費20 0元，尚乏依據，
      而無可採。
（三）次按無法律上之原因而受有利益，致他人受損害者，應返
      還其利益，民法第179 條定有明文。又占有使用他人土地
      ，可能獲得相當於租金之利益為社會通常之觀念，最高法
      院著有61年臺上字第1695號判例可資參照。被告以停放被
      告汽車之方式無權占用原告所有系爭車位，受有使用系爭
      車位之利益，致原告之所有權受有損害，原告依不當得利
      法則請求被告返還相當於使用系爭車位所應支付租金之不
      當得利，並無不合。至於賠償金額之計算，本院審酌被告
      前承租系爭車位，依前租約約定每月租金為3 千元，因而
      認本件原告所受相當於租金之損害自應以上開標準定之。
      依此計算，被告自99年1月28日至99年4月8日止合計3.4月
      ，所受相當於租金利益之損害為10,200元（計算式：3,00
      0×3.4=10,200）；原告逾此部分之請求則乏依據。
五、綜上所述，原告主張被告自99年1 月28日至99年4月8日無權
    占有系爭車位，與證據及事實尚無相悖，被告之抗辯則無可
    採。從而，原告依侵權行為、不當得利之法律關係，請求被
    告給付自99年1月28日至99年4月8日止相當於租金之利益10,
    200 元，為有理由，應予准許；逾此部分之請求則乏依據，
    應予駁回。
六、本件係小額程序為被告部分敗訴之判決，就原告勝訴部分依
    民事訴訟法第436 條之20規定，應依職權宣告假執行，及被
    告得供相當擔保金額而免為假執行。
七、訴訟費用負擔之依據：民事訴訟法第79條。
中    華    民    國   100    年    1     月    11    日
                      簡易庭法  官  鍾啟煌
以上正本係照原本作成。
如不服本判決，應於送達後20日內以違背法令為理由向本院提出
上訴狀（上訴理由依法應表明一、原判決所違背之法令及其具體
內容。二、依訴訟資料可認為原判決有違背法令之具體事實。）
，並依法繳納上訴裁判費新臺幣1,500 元（如委任律師提起上訴
者，尤應一併繳納上訴裁判費新臺幣1,500 元）。如於本判決宣
示後送達前提起上訴者，應於判決送達後20日內補提上訴理由書
（須附繕本），如未於上訴後20日內補提合法上訴理由書，法院
得逕以裁定駁回上訴。
中    華    民    國   100    年    1     月    11    日
                            書記官  張國仁